臺灣高等法院刑事裁定
111年度毒抗字第678號
抗  告  人
即  被  告  游燁嫻


                    （現在法務部○○○○○○○○○強制戒治中）
上列抗告人即被告因聲請施以強制戒治案件，不服臺灣宜蘭地方
法院111年度毒聲字第139號，中華民國111年6月15日裁定（聲請
案號：臺灣宜蘭地方檢察署111年度聲戒字第14號、111年度毒偵
緝字第114號），提起抗告，本院裁定如下：
    主  文
抗告駁回。
    理  由
一、原裁定意旨略以：經審核卷附法務部○○○○○○○○○○附設勒戒處
    所（下稱臺北女子勒戒所）有無繼續施用毒品傾向評估標準
    紀錄表（下稱本案評估表）、有無繼續施用毒品傾向證明書
    （下稱本案證明書）等資料，認本件聲請符合規定，為有理
    由，應予准許，爰依毒品危害防制條例（下稱毒品條例）第
    20條第2項後段之規定，裁定抗告人即被告游燁嫻令入戒治
    處所強制戒治，其期間為6個月以上，至無繼續強制戒治之
    必要為止，但最長不得逾1年等語。
二、抗告意旨略以：　
　㈠有無繼續施用毒品傾向評估標準表已於民國110年3月26日修
    改，原裁定未適用修正後之評估表，已影響抗告人之權益。
  ㈡新冠疫情導致勒戒所內許多觀察勒戒課程停擺，影響社工、
    心理諮商師等專業人員入所施以輔導，疫情已影響觀察勒戒
    評估之客觀性及公平性。勒戒機構課程草率令人瞠目結舌，
    心理醫師依自由心證評估，且現今因疫情高峰使評分失去標
    準，原裁定令抗告人無法信服。專家強行將主觀想法及價值
    加諸於抗告人身上，影響中立之態度與同理心，抗告人在接
    受心理醫師第一次評估時，醫師僅問抗告人「是妳先回去還
    是妳老公會先回去？」此一問題即結束門診，第二次之會談
    亦只有簡短幾分鐘，何來評估標準及判斷依據？
　㈢抗告人在觀察勒戒期間無違規紀錄且不斷懺悔，抗告人須返
    鄉照顧年邁之父母、婆婆，亦須與哥哥共同打拼事業，負擔
    家計，請給抗告人改過之機會，抗告人必定遠離毒品，不再
    犯相同錯誤，抗告人願主動提供住居所以供日後採尿及報到
    ，請給抗告人公平、公正、適當之裁定云云。
三、按觀察、勒戒後，檢察官依據勒戒處所之陳報，認受觀察、
    勒戒人有繼續施用毒品傾向者，應聲請法院裁定令入戒治處
    所強制戒治，其期間為6個月以上，至無繼續強制戒治之必
    要為止，但最長不得逾1年，毒品條例第20條第2項後段定有
    明文。
四、本院查：
　㈠抗告人基於施用第一級毒品、第二級毒品之犯意，於110年3
    月17日凌晨1時58分為警採尿時，分別回溯26、96小時內之
    某時許，在臺灣地區不詳地點，以不詳方式，施用第一級毒
    品海洛因（下稱海洛因）、第二級毒品甲基安非他命（下稱
    甲基安非他命）各1次，經原審法院以110年度毒聲字第389
    號裁定令入勒戒處所觀察、勒戒，於觀察、勒戒期間，經臺
    北女子勒戒所依新制有無繼續施用毒品傾向評估標準，評分
    為：⒈前科紀錄與行為表現部分合計為27分（有毒品犯罪相
    關司法紀錄，「7筆」，得分10分、首次毒品犯罪年齡為「2
    1-30歲」，得分5分、有其他犯罪相關紀錄，「1筆」，得分
    2分、入所時尿液毒品檢驗多種毒品反應，得分10分。前開
    靜態因子得分為27分；⒉臨床評估部分合計為34分（物質使
    用行為：有多重毒品濫用，種類為「海洛因、安非他命」，
    得分10分、使用方式為「注射使用」，得分10分、使用年數
    為「超過1年」，得分10分。前開靜態因子合計為30分。臨
    床綜合評估（含病識感、動機、態度、就醫意願）評定為「
    中度」，得分4分。前開動態因子得分為4分）；⒊社會穩定
    度部分為5分（有家人藥物濫用，得分5分、入所後無家人訪
    視，得分5分。前開靜態因子得分為5分【上限5分】）。以
    上⒈至⒊部分之總分合計為66分（靜態因子共計62分，動態因
    子共計4分），經評定仍為「有繼續施用毒品傾向」等情，
    有本案評估表、證明書附卷可憑。前述綜合判斷之結果，係
    臺北女子勒戒所相關專業知識經驗人士於抗告人觀察、勒戒
    期間，依其本職學識就抗告人之前科紀錄與行為表現、臨床
    評估及社會穩定度等因素所為之綜合判斷，具有科學驗證所
    得之結論，且由形式上觀察，並無擅斷或濫權等明顯不當之
    情事，自得為判斷抗告人有無繼續施用毒品傾向之證明。本
    件抗告人既有施用甲基安非他命之事實，並由原審法院裁定
    送勒戒處所執行觀察、勒戒後，經勒戒處所依個案之臨床實
    務及具體事證，專業評估判定抗告人為「有繼續施用毒品傾
    向」，尚未戒除毒癮，則為降低其再次施用毒品之危險性，
    自有依法施以強制戒治之必要。從而，原審法院裁定抗告人
    令入戒治處所施以強制戒治，其期間為6個月以上，至無繼
    續強制戒治之必要為止，但最長不得逾1年，於法並無不合
    。
　㈡抗告人雖以上詞提起抗告，惟查：
　⒈臺北女子勒戒所係以新制之法務部110年3月26日法矯字第110
    06001760號函修正頒布之「有無繼續施用毒品傾向評估標準
    」對抗告人為本案有無繼續施用毒品傾向評估，有臺北女子
    勒戒所111年5月31日北女所衛字第11161005060號函所附本
    案證明書、本案評估表各1份在卷可稽，是抗告意旨指本件
    未適用新制有無繼續施用毒品傾向評估標準云云，顯有誤會
    。
　⒉有無繼續施用毒品傾向，係依具體個案之臨床實務及相關事
    證等情綜合判定，有其相當之專業依據及標準；又衡酌強制
    戒治之目的，係為協助施用毒品者戒斷毒品之心癮及身癮所
    為之保安處分，而該評估標準係適用於每一位受觀察、勒戒
    處分之人，具一致性、普遍性、客觀性，故倘其評估由形式
    上觀察，並無擅斷或濫權等明顯不當之情事，即難謂為違法
    ，法院亦應予尊重。故抗告人空言指摘：疫情影響觀察勒戒
    評估之客觀性及公平性，心理醫師評估過程僅簡短幾分鐘，
    何來評估標準及判斷依據，專家強行將主觀想法及價值加諸
    於抗告人身上云云，乃徒憑己見，質疑勒戒處所相關專業知
    識經驗人士，依其等本職學識綜合上開各項評估標準而得出
    之「有繼續施用毒品傾向」結論不可採，洵屬無據。
　⒊又毒品條例規定之觀察、勒戒及強制戒治處分係屬強行規定
    ，倘有施用毒品之行為，除檢察官審酌個案情形，依毒品條
    例第24條第1項規定，先依刑事訴訟法第253條之1第1項、第
    253條之2第1項第4款至第6款或第8款規定，為附條件之緩起
    訴處分時，而可排除適用外，凡經檢察官聲請，法院僅得依
    法裁定准駁令入勒戒處所觀察、勒戒及強制戒治，尚無自由
    斟酌以其他方式替代之權。是抗告人以其在觀察勒戒期間無
    違規紀錄且不斷懺悔，需照顧家人、負擔家計，願主動提供
    住居所以供日後採尿及報到云云，而提起本件抗告，亦非可
    採。
五、綜上所述，本件聲請洵屬有據，原裁定依據新制評估標準及
    毒品條例第20條第2項後段之規定，裁定抗告人令入戒治處
    所強制戒治，經核其認事用法，並無違誤。抗告人執前事由
    提起本件抗告，為無理由，應予駁回。
據上論斷，應依刑事訴訟法第412條，裁定如主文。
中　　華　　民　　國　　111 　年　　7 　　月　　29　　日
                  刑事第二十一庭審判長法　官　林怡秀
                              　      法　官　劉元斐
                              　      法　官　蔡羽玄
以上正本證明與原本無異。
不得再抗告。
                                      書記官  陳語嫣
中　　華　　民　　國　　111 　年　　8 　　月　　1 　　日